臺灣高雄地方法院刑事判決　　　　　　　　　　　　九十三年度訴字第二三五五號
　　公　訴　人　臺灣高雄地方法院檢察署檢察官
　　被　　　告　丙○　　男　二.
　　選任辯護人　錢師風律師
　　被　　　告　丁○○　男　二.
　　選任辯護人　李文禎律師
　　選任辯護人　黃如流律師
右列被告因違反毒品危害防制條例案件，經檢察官提起公訴（九十二年度偵字第一二
七五二號），本院判決如左：
    主  文
丙○無罪。
丁○○未經許可，持有子彈，處有期徒刑參月，如易科罰金，以參佰元折算壹日，併
科罰金新臺幣貳萬元，罰金如易服勞役，以參佰元折算壹日。緩刑貳年。扣案口徑九
ｍｍ制式子彈貳顆沒收。
    事  實
一、丁○○明知具有殺傷力之改造子彈為列管之違禁物，未經許可不得持有、寄藏，
　　於九十二年五月間，在高雄市○○區○○路享溫馨ＫＴＶ店，拾得他人遺失具殺
    傷力之口徑九ｍｍ制式子彈二顆後，竟意圖為自己不法之所有予以侵占入已，未
    經許可而無故持有之，並將之藏放在高雄市三民區○○○路七三號八樓之二住處
    臥室。嗣於九十二年六月十三日十三時三十分許，在上開住處為警搜索查獲，並
    扣得上開子彈二顆。
二、案經高雄市政府警察局三民第二分局移送臺灣高雄地方法院檢察署檢察官偵查起
　　訴。
    理  由
甲、被告丁○○部分：
一、右揭事實業據被告丁○○於本院審理時坦承不諱，並有具殺傷力之口徑九ｍｍ制
　　式子彈二顆扣案可稽，該扣案二顆子彈底火型式為中央發火式底火，分別為口徑
　　九ｍｍ制式子彈、及口徑九ｍｍ制式多彈頭子彈，具有殺傷力等情亦有內政部警
　　政署九十二年九月一日刑鑑字第０九二０一三三九二三號槍彈鑑定書一紙附卷可
　　稽。綜上查證，本件事證明確，被告犯行洵堪認定。
二、核被告所為係犯刑法第三百三十七條之侵占遺失物罪、槍砲彈藥刀械管制條例第
　　十二條第四項之未經許可持有子彈罪。被告所犯上開侵占遺失物罪、未經許可持
    有子彈罪二罪，互有方法、結果之牽連關係，應依刑法第五十五條規定，從一重
    之未經許可持有子彈罪處斷。至被告所犯侵占遺失物罪部分雖未據檢察官起訴，
    惟此部分與起訴之非法持有子彈部分具有方法、結果之牽連關係，為裁判上一罪
    ，自為起訴效力所及，本院爰併予審究。爰審酌被告拾獲子彈，不思報繳，竟予
    以侵占而非法持有，對於社會治安隱藏危害甚大，惟念及被告係基於好奇而持有
    ，犯後已坦承犯行，且持有之子彈並未持以犯案等一切情狀，量處如主文所示之
    刑，並就有期徒刑部分諭知易科罰金之折算標準，及就罰金刑部分，諭知易服勞
    役之折算標準，以資懲儆。扣案口徑九ｍｍ制式子彈二顆，均具有殺傷力，已如
    前述，係槍砲彈藥刀械管制條例第四條第一項第二款所定之彈藥，屬違禁物，爰
    依刑法第三十八條第一項第一款之規定予以宣告沒收。
乙、被告丙○部分：
一、公訴意旨略以：丙○意圖販賣而持有粉末狀第三級毒品愷他命三包（共計毛重約
    十點九公克）、愷他命膠囊七十四顆及以盤子盛裝粉末狀愷他命一盤（愷他命重
    約三十四點五公克），並將該愷他命三包、膠囊七十四顆藏放在自身腰包內，另
    該愷他命一盤則置放在高雄市三民區○○○路七三號八樓之二周黃麗雲、蔡旻晃
    （均另行不起訴處分）承租住處客廳桌上，伺機販賣予不特定人。嗣於九十二年
    六月十三日十三時三十分許，在上開住處為警搜索查獲。並扣得上開第三級毒品
    愷他命，因認被告涉犯毒品危害制條例第五條第三項意圖販賣而持有第三級毒品
    罪嫌。
二、按犯罪事實應依證據認定之，無證據不得認定犯罪事實。不能證明被告犯罪者，
    應諭知無罪之判決，刑事訴訟法第一百五十四條第二項、第三百零一條第一項分
    別定有明文；又按事實之認定，應憑證據，如未能發現相當確實證據，或證據不
    足以證明，自不能以推測或擬制之方法，以為裁判之基礎。又認定犯罪事實所憑
    之證據，雖不以直接證據為限，間接證據亦包括在內，然而，無論直接或間接證
    據，其為訴訟上之證明，須達於通常一般人均不致有所懷疑，而得確信其為真實
    之程度者，始得據為有罪之認定，倘其證明尚未達到此一程度，而有合理懷疑之
    存在時，即無從為有罪之認定（最高法院四十年臺上字第八六號、七十六年臺上
    字第四九八六號判例意旨可參）；再按毒品危害防制條例第五條第二項、第三項
    所指之意圖販賣而持有第二級、第三級毒品罪，係指行為人基於販賣營利以外之
    原因而購入毒品，持有毒品後，始起意售賣營利為要件，亦即行為人除持有行為
    之外，其於持有後，萌生轉賣營利之主觀犯意者，方可成立該條犯罪。
三、公訴人認被告丙○涉犯前揭犯行，係以被告購得大量毒品後，隨身攜帶大量毒品
    外出，且被告所持有毒品之數量，遠超過其施用毒品所需之數量為其論據。被告
    則辯稱：伊因販賣毒品之「阿龍」告知ＳＡＲＳ流行，會有一個月無法出現販賣
    毒品的人，願將所剩毒品愷他命以較便宜之價格出賣與伊，而當時伊因身上有母
    親所給予之零用金新台幣（下同）一萬元及奶奶所贈與之畢業禮金二萬元合計三
    萬元，方以一萬五千元之代價買入前揭數量之毒品，嗣後因欲至查獲地點高雄市
    三民區○○○路七三號八樓之二吸食，恐置於家中遭母親發現，始將所購之毒品
    悉數帶於身上，以供自己施用，伊並無販賣意圖等語。
四、經查：被告之母親於每月十日給予被告一萬元零用金，而查獲日前三天之六月十
    日因被告之奶奶以被告畢業而贈與禮金貳萬元，故當日共給予被告三萬元，被告
    遭查獲前，被告之母親完全不知被告會施用毒品，在家裡打掃時也沒有發現毒品
    等情，業據證人即被告母親甲○○於本院審理時證述明確。而於查獲當場，並無
    販賣毒品之情事等情，亦據證人即查獲警員陳譽仁、曾志智於偵查中證述無訛。
    而愷他命係毒品，本屬違禁物品，其交易過程本即有遭警查獲之相當危險性，是
    以施用毒品者，為免經常購買而增加為警查獲之風險，輒一次購買較多之數量。
    而以被告當時之經濟狀況（且甫取得三萬元），並非無購買大量愷他命毒品之能
    力，是其為避免日後不易購買，大量購買價格較低，乃一次購入前揭數量之毒品
    ，尚屬合理，是被告所辯：為免ＳＡＲＳ病毒流行期間，購買毒品不易，且一次
    購買這麼多數量比較便宜等語，洵非無據。復參以扣案前揭數量之毒品本可供被
    告一段期間之施用，而攜帶毒品在身之原因非僅唯一，又無證據足以認定被告有
    何將扣案毒品意圖交付他人之事實，尚難遽以被告隨身攜帶查扣毒品之數量，率
    認被告即有持以販賣之意圖。況且，被告係經警執行搜索時而破獲，並非於交易
    毒品時當場被查獲，則被告所欲販賣毒品之對象究係何人，價格數量若干，聯絡
    方式為何，並無任何相關證據資料以資佐證，被告是否確有販賣毒品之意圖，亦
    非無疑。此外，檢察官亦未提出其他積極證據或於通常一般之人均不致於有所懷
    疑，而得確信其為真實程度之直接或間接證據，俾資證明被告確有涉犯意圖販賣
    而持有前揭毒品之犯行。揆諸前揭法律規定與最高法院判例意旨，自不得以推測
    或擬制之方法，認定被告涉犯前揭犯行。
五、綜上查證，公訴人認被告丙○涉犯前揭罪行，所為之舉證尚未能達通常一般之人
    均不致有所懷疑，而得確信其為真實之程度，而有合理懷疑之存在，依據「罪證
    有疑，利於被告」之證據法則，即不得遽為不利被告之認定；則公訴人所提出之
    證據，不足為被告有罪之積極證明，其指出證明之方法，亦無從說服法院以形成
    被告有罪之心證，揆諸前揭說明，本院自應為被告丙○無罪之諭知。
據上論斷，應依刑事訴訟法第二百九十九條第一項、第三百零一條第一項，槍砲彈藥
刀械管制條例第十二條第四項，刑法第十一條、第四十一條第一項、第四十二條第二
項、第三十八條第一項第一款，罰金罰鍰提高標準條例第二條，判決如主文。
本案經檢察官乙○○到庭執行職務。
中　　　華　　　民　　　國　　九十三　　年　　 十二 　　月　　二十二　　日
                              臺灣高雄地方法院刑事第二庭
                              　　審判長法　官  莊崑山
                              　　　　　法　官  李育信
                              　　　　　法　官  黃宣撫
右正本證明與原本無異。
如不服本判決，應於收受送達後十日內向本院提出上訴書狀。
　　　　　　　　　　　　　　　　　　　　書記官  謝文心
中　　　華　　　民　　　國　　九十三　　年　　 十二 　　月　　二十三　　日
附錄本案論罪科刑法條：
槍砲彈藥刀械管制條例第十二條第四項：
未經許可，持有、寄藏或意圖販賣而陳列子彈者，處五年以下有期徒刑，併科新台幣
三百萬元以下罰金。
